【裁判字號】    95,上易,445
【裁判日期】    950816
【裁判案由】    贓物
【裁判全文】
臺灣高等法院高雄分院刑事判決         95年度上易字第445號
上  訴  人  臺灣高雄地方法院檢察署檢察官
被      告  甲○○
上列上訴人因被告贓物案件，不服臺灣高雄地方法院95年度易字
第401 號中華民國95年5 月16日第一審判決（起訴案號：臺灣高
雄地方法院檢察署95年度偵字第4166號），提起上訴，本院判決
如下：
    主  文
原判決撤銷。
甲○○故買贓物，處拘役伍拾日，如易科罰金，以參佰元折算壹
日。
    事  實
一、甲○○有故買贓物前科，素行不佳，係設於高雄縣鳳山市○
    ○○路73號之「非常通訊行」之負責人，明知劉有進所持有
    之NEC 牌N530i 型行動電話1 具係來路不明之贓物（上開行
    動電話係乙○○所有，為劉有進於民國94年12月7 日12時50
    分許，在高雄市○○○路258 號前，趁乙○○未將車牌號碼
    ZP-0 339號自用小客車上鎖之際，徒手開啟車門所竊得，下
    稱本件電話），竟仍基於故買贓物之犯意，以顯低於市價之
    新臺幣（下同）200 元購買後，置於上開通訊行，圖以轉售
    牟利。嗣為警依乙○○所提供之劉有進所騎乘車牌號碼
    YXY-91 9號機車之車牌號碼，循線於94年12月7 日某時，在
    高雄市○○區○○街469 巷23號查獲劉有進竊盜案件，迄於
    同日19 時20 分許，至上開非常通訊行起獲本件電話1 具，
    因而查獲。
二、案經臺灣高雄地方法院檢察署檢察官自動檢舉偵查起訴。
    理  由
一、被告對本案卷內人證、物證之證據能力於本院審理時均未表
    示意見，且於言詞辯論終結前，就本案證據之調查，均無何
    異議，既無異議，依刑事訴訟法第159 條之5 規定，該等人
    證、物證，自均有其證據能力，合先敘明。
二、訊據被告甲○○固不否認向劉有進收購上該手機之事實，惟
    矢口否認有何贓物犯行，辯稱：伊不知該手機為贓物，我開
    通訊行收購手機可以轉賣，當時我是好心借劉有進錢。我們
    轉賣手機會核對證件，這件沒有核對，因劉有進說沒帶證件
    ，我當時借他錢，他寫切結書上的地址、身分證字號都不對
    ，我不知道他會騙我。我係用合於市價的價錢200 元跟劉有
    進拿本件手機云云。經查：
三、經查：
（一）本件行動電話係劉有進所竊取之事實，業據證人劉有進自
      承在卷（見94年度偵字第28713 號卷第7 頁），核與被害
      人乙○○於警詢之陳述相符，此外，復有贓物認領保管單
      1 紙在警卷可稽，上開事實堪信為真。
（二）劉有進販賣本件電話與被告時，係向甲○○偽稱該行動電
      話為其所有，而被告甲○○未曾要求劉有進提出本件行動
      電話之來源證明，未曾要求劉有進提出身分證以供核對資
      料，亦未與劉有進核對身分證件，在劉有進簽寫切結書後
      ，被告自行拿200 元給劉有進之事實，業據證人劉有進於
      偵查中結證綦詳（見95年度他字第248 號卷第8 、9 頁）
      ，嗣證人劉有進於原審審理中則改稱：94年12月7 日有拿
      一支手機賣被告，當時向被告宣稱手機為其所有，被告有
      說要看身分證，但該時其未帶身分證，其說晚一點再拿過
      來，被告有要求其留電話，但其說沒有在用電話，故未留
      電話，其本意係要賣手機，但被告說手機不是很好，不是
      很想要，其才改口向被告借200 元，手機留給被告，其說
      下午會來拿，其認為被告開價太便宜，該手機應該值4 、
      5 百元等語（見原審53至55頁）。證人劉有進關於被告收
      受本件電話後，交付200 元究竟係買賣之價金或借貸之款
      項，以及被告有無要求檢視劉有進之身分證件，前後證述
      不一，然本院認倘被告交付200 元之真意如係借貸，則被
      告何需要求證人劉有進簽寫切結書？況證人劉有進對於本
      件電話係販賣予被告乙節於偵查中之結證與警詢之供述相
      符（警卷第1-4 頁），本院認證人劉有進於偵查中之結證
      較未受人情壓力，所述應與事實相符，應以偵查中之結證
      較可採。本件電話應係證人劉有進販賣與被告，且被告甲
      ○○未曾要求劉有進提出本件行動電話之來源證明，未曾
      要求劉有進提出身分證以供核對資料，亦未與劉有進核對
      身分證件，在劉有進簽寫切結書後，被告自行拿200 元給
      劉有進，應屬事實。本件足可認定本件手機確無來源憑證
      ，其來源不明，而被告開設通訊行，並有經營收購手機並
      轉賣之生意，此據被告於本院審理時坦承在卷，其既以收
      購中古手機為業，更已有贓物之前科，有台灣高等法院被
      告前案紀錄表在卷足憑，被告顯曾受有收購贓物之警惕及
      教訓，自非粗心大意重大疏失可比，其有贓物之認識，而
      有知贓故買之情事甚明。本件事證明確，被告上開所辯，
      無非事後卸責之詞，不足採信，應依法論科。
四、核被告所為，係犯刑法第349 條第2 項之故買贓物罪。被告
    行為後，刑法業於94年2 月2 日修正公布，並於95年7 月1
    日施行，修正之刑法第2 條第1 項規定，行為後法律有變更
    者，適用行為時之法律。但行為後之法律有利於行為人者，
    適用最有利於行為人之法律。被告行為後，刑法第33條第5
    款修正為主刑之種類：罰金新台幣一千元以上，以百元計算
    之，第67條修正為罰金加重者，其最高度及最低度同加重之
    ，並於95年7 月1 日施行。比較被告行為時刑法第33條第5
    款主刑之種類：罰金銀元一元以上。第68條罰金加重者，僅
    加重其最高度，就罰金之最低度及加重以適用舊法對於被告
    有利。被告行為時刑法第41條第1 項前段規定：「犯最重本
    刑為5 年以下有期徒刑以下之刑之罪，而受6個 月以下有期
    徒刑或拘役之宣告，因身體、教育、職業、家庭之關係或其
    他正當事由，執行顯有困難者，得以1 元以上3 元以下折算
    一日，易科罰金。」又被告行為時之易科罰金折算標準，修
    正前罰金罰鍰提高標準條例第2 條前段（現已刪除）規定，
    就其原定數額提高為100 倍折算1 日，則本件被告行為時之
    易科罰金折算標準，應以銀元300 元折算1 日，經折算為新
    臺幣後，應以新臺幣900 元折算為1 日。惟被告行為後95年
    7 月1 日修正公布施行之刑法第41條第1 項前段則規定：「
    犯最重本刑為五年以下有期徒刑以下之刑之罪，而受六個月
    以下有期徒刑或拘役之宣告者，得以新臺幣一千元、二千元
    或三千元折算一日，易科罰金。」比較修正前後之易科罰金
    折算標準，以95年7 月1 日修正公布施行前之規定，較有利
    於被告，則應依刑法第2 條第1 項前段，適用修正前刑法第
    41條第1 項前段規定，定其折算標準。
五、原審未為詳究，遽為被告無罪諭知，尚有未洽，檢察官上訴
    意旨指摘及此，為有理由，自應由本院將原判決撤銷改判。
    爰審酌被告已有故買贓物前科，不知悔改，犯罪動機未貪圖
    小利、然手段尚屬平和、僅購入手機1 支，金額微少所生損
    害不大及其犯後狡辯，態度不佳等一切情狀，量處如主文所
    示之刑，並諭知易科罰金之折算標準，以示懲儆。
據上論斷，應依刑事訴訟法第369條第1項前段、第364條、第299
條第1 項前段、刑法第349 條第2 項、修正前刑法第41條第1 項
、罰金罰鍰提高標準條例第1 條前段、第2條，判決如主文。
本案經檢察官邱榮藏到庭執行職務。
中    華    民    國    95    年    8     月    16    日
                  刑事第八庭    審判長法  官  李炫德
                                      法  官  蔡國卿
                                      法  官  簡志瑩
以上正本證明與原本無異。
不得上訴。
中    華    民    國    95    年    8     月    16    日
                                      書記官  白  蘭
附錄本件論罪科刑法條：
中華民國刑法第349條第2項
（普通贓物罪）
收受贓物者，處 3 年以下有期徒刑、拘役或 5 百元以下罰金。
搬運、寄藏、故買贓物或為牙保者，處 5 年以下有期徒刑、拘役
或科或併科 1 千元以下罰金。
因贓物變得之財物，以贓物論。


司法院資訊處製作；財團法人民間司法改革基金會備份。
